臺灣臺南地方法院民事判決　　　　　　 100年度小上字第10號
上　訴　人　國泰世華商業銀行股份有限公司
法定代理人　汪國華
訴訟代理人　吳俊鴻
被上訴人　　曹雅雯
上列當事人間請求返還信用卡消費款事件，上訴人對於中華民國
100年2月17日臺灣臺南地方法院臺南簡易庭99年度南小字第986
號第一審判決提起上訴，經本院於100年6月30日言詞辯論終結，
判決如下：
    主  文
原判決除確定部分外關於駁回上訴人後開第二項之訴部分廢棄。
被上訴人應給付上訴人新臺幣肆萬零陸佰捌拾陸元，及其中新臺
幣參萬捌仟壹佰肆拾柒元，自民國九十八年十一月八日起至清償
日止，按年利率百分之十九點七計算之利息。
第二審訴訟費用新臺幣壹仟伍佰元由被上訴人負擔。
    事實及理由
甲、程序部分：
一、按對於小額程序之第一審裁判，得以裁判違背法令為理由，
    上訴或抗告於管轄之地方法院；上訴狀內應記載上訴理由，
    表明下列各款事項：一、原判決所違背之法令及其具體內容
    。二、依訴訟資料可認為原判決有違背法令之具體事實，民
    事訴訟法第436條之24、第436條之25分別定有明文。易言之
    ，上訴人於上訴理由中，應表明下列各款事項之一：（一）
    該判決所違背之法令及其具體內容，如揭示所違背法令之條
    項，或有關解釋、判例字號，或成文法以外之習慣或法理等
    及其具體內容。（二）依訴訟資料可認為原判決有違背法令
    之具體事項。上訴意旨略以：被上訴人為原審共同被告李玉
    琴之附卡持有人，附卡持有人對自己使用信用卡之款項，依
    約有清償之責任，而附卡持有人就其消費簽帳債務尚未清償
    ，原審認被上訴人之消費款債務已因正卡持有人選擇以循環
    信用方式繳款而消滅，顯有違背民法債務因清償而消滅之規
    定。是上訴人之上訴理由，業已具體表明原審判決違背法令
    之具體事項，揆諸前開說明，其上訴自屬合法，合先敘明。
二、本件被上訴人經合法通知，未於言詞辯論期日到場，核無民
    事訴訟法第386條所列各款情形，爰依上訴人之聲請，由其
    一造辯論而為判決。
乙、實體部分：
一、上訴人於原審起訴主張：原審共同被告李玉琴於民國96年2
    月7日邀同被上訴人為附卡申請人，向上訴人申請信用卡之
    正、附卡使用（正卡卡號：0000000000000000、附卡卡號：
    0000000000000000），依雙方所簽訂之信用卡使用契約，持
    卡人得持上訴人所核發之信用卡至特約商店簽帳消費或預借
    現金，但應於當期繳款截止日（每月7日）前清償該信用卡
    簽帳消費之款項，持卡人亦得選擇以循環信用方式繳款，於
    當期繳款截止日前繳納最低應繳款金額，就剩餘未付款得延
    後付款，就尚未清償之信用卡帳款以年利率百分之19.7按日
    計算利息，如連續二期未繳付最低繳款金額或繳付款項未達
    銀行所定最低應繳款金額者，全部債務即視為到期，持卡人
    並應依年利率百分之19.7計付利息，且正、附卡持有人對正
    、附卡之全部簽帳消費款項應負連帶清償責任，正卡持有人
    李玉琴與被上訴人自取得上訴人所核發之信用卡後均持卡陸
    續消費，至98年11月7日止，尚有消費本金87,579元及按前
    述約定計算之利息5,826元，合計93,405元未清償，爰依信
    用卡使用契約之法律關係，訴請李玉琴與被上訴人連帶給付
    93,405元，及其中87,579元自98年11月8日起至清償日止，
    按年利率百分之19.7計算之利息等語。（原審判決共同被告
    李玉琴應給付部分，因李玉琴並未上訴而確定。）
二、上訴人上訴主張：原審判決被上訴人毋庸就正卡持有人即原
    審共同被告李玉琴之消費款負連帶清償之責，固無違誤，惟
    被上訴人依信用卡使用契約之法律關係，仍應就其自己之消
    費款負清償之責，被上訴人申請附卡後有開卡使用消費簽帳
    ，自96年2月19日起至97年5月26日止，以附卡消費合計235,
    217元，經上訴人核算至98年8月7日止正、附卡尚積欠消費
    款債務本金合計為87,579元，而以李玉琴所繳納之金額由上
    訴人依正、附卡消費債務比例沖抵循環利息及本金計算結果
    ，其中正卡債務尚欠52,718元，被上訴人使用信用卡附卡於
    98年8月7日止之消費債務本金則尚有38,147元，及至98年11
    月7日止之循環利息2,539元債務未清償，原審就被上訴人上
    開應予負責清償之部分為上訴人敗訴之判決乃屬不當等語，
    並聲明：（一）原判決關於駁回上訴人後開第二項之部分廢
    棄。（二）上開廢棄部分，被上訴人曹雅雯應給付上訴人
    40,686元，及其中38,147元，自民國98年11月8日起至清償
    日止，按年利率百之19.7計算之利息。
三、被上訴人未於言詞辯論期日到庭，且就本院100年5月27日函
    所整理之事實，已於相當時期受合法之通知，亦未提出準備
    書狀作何爭執，已視同自認本院100年5月27日函所整理之事
    實。
四、兩造不爭執之事實：
（一）被上訴人之母李玉琴（即原審共同被告）前於民國96年2
      月7日，邀同被上訴人為附卡申請人，向上訴人申請信用
      卡之正、附卡，經上訴人核發卡號0000000000000000之信
      用卡附卡交付被上訴人使用，依雙方所簽訂之信用卡使用
      契約，持卡人得持上訴人所核發之信用卡至特約商店簽帳
      消費或預借現金，但持卡人應於當期繳款截止日（每月7
      日）前清償該信用卡簽帳消費之款項，持卡人亦得選擇以
      循環信用方式繳款，於當期繳款截止日前繳納最低應繳款
      金額，就剩餘未付款得延後付款，就尚未清償之信用卡帳
      款以年利率百分之19.7按日計算利息，如連續二期未繳付
      最低繳款金額或繳付款項未達銀行所定最低應繳款金額者
      ，全部債務即視為到期，持卡人並應依年利率百分之19.7
      計付利息。
（二）被上訴人持有之附卡有開卡使用消費簽帳，自96年2月19
      日起至97年5月26日止，以附卡消費合計235,217元。
（三）被上訴人無須就李玉琴之正卡債務負連帶清償之責。
（四）李玉琴自96年起至98年7月間有部分還款，自98年8月7日
      起即未再繳款，至98年8月7日止正、附卡尚積欠消費款債
      務本金合計為87,579元，而以李玉琴所繳納之金額由上訴
      人依正、附卡消費債務比例抵充循環利息及本金計算結果
      ，其中正卡債務尚欠52,718元，附卡於98年8月7日止之消
      費債務本金則尚有38,147元，至98年11月7日止之循環利
      息為2,539元。
五、爭執之事項：被上訴人就其使用附卡所生之消費款債務是否
    負有清償責任？其上開債務是否因正卡持有人已繳納最低繳
    款金額而消滅？
（一）被上訴人有以自己之名義向上訴人申請信用卡附卡供己使
      用，此有上訴人提出之由被上訴人於附卡申請人欄位簽名
      之信用卡申請書附卷可稽，依此，上訴人與被上訴人間自
      有成立信用卡附卡使用契約，其交易型態係約定申請人（
      聲明第一項亦特別載明包括附卡申請人）得向發卡銀行請
      求信用卡之核發，之後憑卡於特約商店以簽帳方式作為支
      付消費帳款之工具，由發卡銀行代為處理結清該消費借款
      ，嗣後另向持卡人請求償還，其契約之性質，顯屬具有委
      任及消費借貸之混合契約。而依銀行內部發卡作業，附卡
      持有人與正卡持有人僅係使用同一信用額度與同一信用卡
      帳戶，然二者之卡號不同，消費款亦各自依其正、附卡之
      名義獨立計算，無論是否並列於同一帳單之上，正、附卡
      持卡人本於其獨立之信用卡使用契約向發卡銀行負清償自
      己使用信用消費款之責，應無疑義。
（二）按持卡人同意當期之應付帳款，應於當期繳款截止日前全
      數繳付貴行；貴行就持卡人以繳付款項，應依民法第321
      條至第323條規定抵充之。但貴行指定之順序及方法較民
      法第323條規定更有利於持卡人者，從其指定；持卡人同
      時持有貴行二張以上之信用卡，貴行就持卡人各期繳付之
      款項，得按比例分攤抵充各張信用卡應付帳款，兩造所簽
      訂之信用卡契約第14條定有明文。查本件被上訴人有使用
      信用卡附卡消費簽帳，自96年2月19日起至97年5月26日止
      ，附卡消費帳款合計有235,217元，而正卡持有人李玉琴
      亦有使用信用卡正卡消費，且部分還款，至98年8月7日止
      正、附卡尚積欠消費款債務本金合計為87,579元，而以李
      玉琴所繳納之金額由上訴人依正、附卡消費債務比例抵充
      循環利息及本金計算結果，其中正卡債務尚欠52,718元，
      附卡於98年8月7日止之消費債務本金則尚有38,147元，至
      98年11月7日止之循環利息為2,539元，上開抵充方式，業
      經上訴人提出消費及繳款資料陳明，且為被上訴人所不爭
      ，則依上開事實堪認被上訴人至98年8月7日止，自身使用
      信用卡附卡消費之債務，尚有38,147元未清償，則依前揭
      說明，上訴人依其與被上訴人間之信用卡使用契約約定，
      請求被上訴人給付上開本金及利息，洵屬有據。
（三）至信用卡約定契約第15條第1項、第2項固有約定：持卡人
      得選擇以循環信用方式繳款，於當期繳款截止日前將最低
      應繳金額以上（或等於最低應繳金額）款項繳付貴行，不
      適用前條第1項當期清償全部應付帳款約定；持卡人就剩
      餘未付款項得延後付款，並依第4、5項計付循環利息，且
      得隨時清償原延後付款金額全部或一部。惟參諸上開第14
      條及第15條條文約定可知，持卡人原則上應於繳款截止日
      前清償全部之消費帳款，持卡人如依第15條約定以循環信
      用方式繳款，應僅係取得就其原應清償之全部消費款債務
      延後付款之權利，其消費款債務既未經清償，自無從消滅
      ，原審認正卡持卡人選擇以循環方式繳款後，發卡機構即
      不得再行主張當期應付帳款，並依此認定附卡持有人之消
      費帳款債務已因正卡持有人以循環信用方式繳納最低應繳
      款金額而消滅，顯有誤會。被上訴人既未提出其他清償之
      證明，則上訴人主張被上訴人尚積欠消費款債務本金38,
      147元及至98年11月7日止之循環利息2,539元未清償，應
      屬有據。
六、綜上所述，本件被上訴人為附卡持有人，固無須就正卡持有
    人之消費款項負連帶清償之責，惟被上訴人就附卡之消費款
    項仍應負清償之責，而依上訴人所提附卡部分消費帳款債權
    明細表及正卡持有人繳款金額抵充計算式所示，被上訴人之
    消費帳款尚欠本金38,147元及至98年11月7日止之循環利息
    2,539元，合計40,686元未清償乙節，既為被上訴人所不爭
    ，則上訴人依信用卡使用契約之約定，請求被上訴人給付附
    卡消費帳款40,686元，及其中38,147元部分自98年11月8日
    起至清償日止，按年利率百分之19.7計算之利息，即屬有據
    ，應予准許。原審就該部分為上訴人敗訴之判決，尚有未洽
    。上訴意旨指摘原判決此部分之判決不當，求予廢棄改判，
    為有理由，爰予以廢棄改判如主文第2項所示。
七、末按於小額訴訟之上訴程序，法院為訴訟費用之裁判時，應
    確定其費用額，民事訴訟法第436條之19第1項、第436條之3
    2第1項分別定有明文。本件第二審之訴訟費用為1,500元（
    即上訴裁判費），應由被上訴人負擔，爰一併判決如主文第
    3項所示。
八、據上論結，本件上訴為有理由，依民事訴訟法第436條之32
    第1、2項、第436條之19第1項、第450條、第463條、第385
    條第1項前段、第78條，判決如主文。
中    華    民    國    100    年    7    月    21    日
                  民事第一庭    審判長法  官  高榮宏
                                      法  官  張家瑛
                                      法  官  童來好
正本係照原本作成。
本件不得上訴。
中    華    民    國    100    年    7    月    21    日
                                      書記官  凌昇裕